【裁判字號】    97,訴,742
【裁判日期】    970402
【裁判案由】    違反毒品危害防制條例
【裁判全文】
臺灣彰化地方法院刑事判決               97年度訴字第742號
公  訴  人  臺灣彰化地方法院檢察署檢察官
被      告  甲○○
上列被告因違反毒品危害防制條例案件，經檢察官提起公訴（97
年度毒偵字第840號），本院依簡式審判程序審理，判決如下：
    主  文
甲○○施用第一級毒品，累犯，處有期徒刑捌月；又施用第二級
毒品，累犯，處有期徒刑肆月。應執行有期徒刑拾壹月。
    犯罪事實
一、甲○○前於民國93年間因施用毒品案件，經本院以93年度訴
    字第1126號刑事判決判處有期徒刑8 月、4 月，並定應執行
    刑為有期徒刑11月確定，又因恐嚇案件，經本院以94年度易
    字第26號刑事判決判處有期徒刑1 年2 月確定，上開2 案由
    本院以95年度聲字第839 號裁定合併定應執行刑為有期徒刑
    2 年，復因施用毒品案件，經本院以94年度訴字第998 號刑
    事判決判處有期徒刑8 月、5 月，並定應執行刑為有期徒刑
    11月確定，上揭罪刑經入監接續執行，於96年4 月26日假釋
    出監，假釋期間並付保護管束，迄於96年12月13日保護管束
    期滿未經撤銷而視為執行完畢。又於89年間因施用毒品案件
    ，經本院以90年度毒聲字第1236號裁定送觀察、勒戒後，認
    無繼續施用毒品傾向，於90年7 月3 日執行完畢釋放。詎仍
    不知悔改，明知海洛因、甲基安非他命業經公告列為毒品危
    害防制條例第2 條第2 項所列管之第1 、2 級毒品，不得非
    法持有、施用，竟基於施用第1 級毒品海洛因之犯意，於97
    年1 月1 日下午7 時許，在其位在彰化縣二林鎮詹厝巷11號
    住所處內，以將海洛因粉末摻水混合後再以針筒注射之方式
    ，施用第1 級毒品海洛因1 次；復基於施用第2 級毒品甲基
    安非他命之犯意，於同年1 月2 日下午2 時許，在上開同一
    地址，以將甲基安非他命晶體置於玻璃球吸食器下用火燒烤
    並吸食其霧化氣體之方式，施用第2 級毒品甲基安非他命1
    次。嗣於同年1 月4 日下午4 時30分許，為警在上址前因其
    形跡可疑經盤查而查獲，並經其同意採集其尿液送驗後，結
    果呈嗎啡及甲基安非他命陽性反應，始查悉上情。
二、案經彰化縣警察局鹿港分局報請臺灣彰化地方法院檢察署檢
    察官偵察起訴。
    理  由
一、本件被告所犯係死刑、無期徒刑、最輕本刑為3 年以上有期
    徒刑以外之罪，其於準備程序就前揭被訴事實為有罪之陳述
    ，經受命法官告知簡式審判程序之旨，並聽取其與公訴人之
    意見後，本院認無不得或不宜改依簡式審判程序進行之處，
    爰依刑事訴訟法第273 條之1 第1 項、第284 條之1 ，裁定
    本案由受命法官獨任進行簡式審判程序，合先敘明。
二、上揭犯罪事實，業經被告於警、偵訊及本院審理時（參見本
    院97年3 月26日審判筆錄）坦承不諱，且其於97年1 月4 日
    為警查獲時所採驗之尿液，經臺灣彰化地方法院檢察署委託
    警方送請詮昕科技股份有限公司檢驗結果，確呈嗎啡及甲基
    安非他命陽性反應，此有彰化縣警察局鹿港分局委託檢驗尿
    液代號與真實姓名對照認證單及該公司97年1 月21日編號00
    000000號濫用藥物尿液檢驗報告各1 紙附卷可稽。參諸醫學
    臨床實驗及根據英國藥學會出版之文獻Clarke's Isolation
    and Identification of Drugs 乙書第293 頁載：海洛因經
    注射入人體後，在體內迅速水解成6-Monoacety I morphine
    ，再緩緩繼續水解成嗎啡，然後再循嗎啡之代謝方式排出，
    同書第431 頁至第432 頁並載有：嗎啡經注射入人體後，約
    50％以上於8 小時內自尿中排出，至24小時排出約90％，但
    48小時後仍有微量可檢出等語。此外，按通常健康成人一次
    注射嗎啡15公絲，而以現行採用蟻醛酸試液及鉬鋑銨酸試液
    檢檢驗其尿液時，注射後8 小時內所排尿液易於檢出；8 小
    時至24小時，視其取尿時間及尿量多寡，可能檢出；至24小
    時以後所排之尿液，用上述方法已難檢出，亦據行政院衛生
    署藥物食品檢驗局73年11月30日（73）藥檢壹字第030221號
    函釋明確；又甲基安非他命經口服投與後，約70%於24小時
    內自尿液中排出，其尿液內甲基安非他命成分之檢出，與其
    投與甲基安非他命方式、投與量、個人體質、採尿時間、檢
    測儀器之精密有關，通常採尿液是否呈陽性反應，應以投與
    後24小時所採者為宜，一般可驗出甲基安非他命之最長時間
    為1 日至5 日，此業經行政院衛生署管制藥品管理局以93年
    7 月22日管檢字第藥0930006615號函可查。是依上開說明，
    佐以被告前揭尿液檢驗報告，足徵被告前開施用第1 級毒品
    海洛因及第2 級毒品甲基安非他命之自白核與事實相符，堪
    可採為論罪科刑之依據。
三、按犯毒品危害防制條例第10條施用第1 、2 級毒品之罪者，
    檢察官應先聲請法院裁定將被告令送勒戒處所觀察、勒戒，
    經觀察、勒戒後，認無繼續施用毒品傾向者，應即釋放，並
    為不起訴之處分或不付審理之裁定；認有繼續施用毒品傾向
    者，應由檢察官聲請法院裁定令入戒治處所施以強制戒治，
    且經觀察、勒戒或強制戒治執行完畢釋放後，5 年內再犯第
    10條之罪，檢察官應依一般刑事訴訟程序予以起訴論罪科刑
    ，此觀諸毒品危害防制條例第20條第1 項、第2 項、第23條
    第2 項前段規定自明。次按修正毒品危害防制條例就施用毒
    品者，僅於「初犯」及「5 年後再犯」二種情形，有其追訴
    條件之限制，即須於初犯經觀察、勒戒或強制戒治釋放後，
    5 年內均無施用毒品之行為，始能認其前所實施之觀察、勒
    戒或強制戒治已足遮斷毒癮，而得於5 年後再犯時，再予適
    用初犯之規定，重行觀察、勒戒等程序；倘5 年內已經再犯
    ，被依法追訴處罰，縱其第3 次（或第3 次以上）施用毒品
    之時間在初犯釋放5 年以後，即與「5 年後再犯」之情形有
    別，且因已於「5 年內再犯」，顯見其再犯率甚高，原實施
    觀察、勒戒或強制戒治，已無法收其實效，而無5 年戒斷期
    之存在，自無再經觀察、勒戒及強制戒治之必要，應由檢察
    官逕行起訴（最高法院95年度臺非字第59號判決、95年度臺
    非字第65號判決及95年度第7 次刑事庭會議決定足資參照）
    。經查，本件被告前因施用毒品案件，經本院以90年度毒聲
    字第1236號裁定送觀察、勒戒後，認無繼續施用毒品傾向，
    於90年7 月3 日執行完畢釋放；復於前開觀察、勒戒執行完
    畢釋放後5 年內之93年間，因違反毒品危害防制條例案件，
    經本院判處有期徒刑確定等情，有臺灣高等法院被告前案紀
    錄表、臺灣彰化地方法院檢察署刑案資料查註紀錄表各1 份
    附卷可參，揆諸前開最高法院判決，因被告在90年後之5 年
    內，業有施用毒品之行為，則本次被告於97年間再次施用毒
    品，即與5 年後再犯之情形有別，自應逕行起訴。
四、按海洛因、甲基安非他命為毒品危害防制條例第2 條第2 項
    所明定之第1 、2 級毒品。是核被告前揭所為，係犯同條例
    第10條第1 項之施用第1 級毒品罪及同條例第2 項之施用第
    2 級毒品罪。被告於此期間內持有各該級毒品並進而施用，
    其持有之低度行為應為施用之高度行為所吸收，不另論持有
    毒品之罪。其所犯上開施用第1 、2 級毒品2 罪間，犯意各
    別，行為互殊，應予分論併罰。又被告前於93年間因施用毒
    品案件，經本院以93年度訴字第1126號刑事判決判處有期徒
    刑8 月、4 月，並定應執行刑為有期徒刑11月確定，又因恐
    嚇案件，經本院以94年度易字第26號刑事判決判處有期徒刑
    1 年2 月確定，上開2 案由本院以95年度聲字第839 號裁定
    合併定應執行刑為有期徒刑2 年，復因施用毒品案件，經本
    院以94年度訴字第998 號刑事判決判處有期徒刑8 月、5 月
    ，並定應執行刑為有期徒刑11月確定，上揭罪刑經入監接續
    執行，於96年4 月26日假釋出監，假釋期間並付保護管束，
    迄於96年12月13日保護管束期滿未經撤銷而視為執行完畢之
    事實，有臺灣彰化地方法院檢察署刑案資料查註紀錄表及臺
    灣高等法院被告全國前案紀錄表各1 份在卷可憑，其於前開
    有期徒刑執行完畢後，5 年內故意再犯本件最重本刑為有期
    徒刑以上之2 罪，為累犯，均應依刑法第47條第1 項之規定
    ，加重其刑。爰審酌被告前有施用毒品之不良素行，歷經觀
    察、勒戒程序後，仍未能徹底戒絕毒品，顯見意志不堅，有
    失政府制定毒品危害防制條例之立法美意，本不宜寬貸，惟
    念其施用毒品乃自戕一己之身體健康，尚未害及他人，且犯
    後始終坦承犯行，暨其智識程度、生活狀況等一切情狀，分
    別量處如主文所示之刑，並定其應執行之刑。
據上論斷，應依刑事訴訟法第273 條之1 第1 項、第299 條第1
項前段，毒品危害防制條例第10條第1 項、第2 項，刑法第11條
前段、第47條第1 項、第51條第5 款，判決如主文。
本案經檢察官蔡明達到庭執行職務。
中    華    民    國    97    年    4     月    2     日
                  刑事第一庭    法      官  胡宜如
以上正本證明與原本無異。
如不服本判決，應於送達後10日內向本院提出上訴狀，上訴書狀
應敘述具體理由（須附繕本）。
中    華    民    國    97    年    4     月    2     日
                                書  記  官  蕭秀吉
附錄本案論罪科刑法條：
毒品危害防制條例第10條
施用第一級毒品者，處 6 月以上 5 年以下有期徒刑。
施用第二級毒品者，處 3 年以下有期徒刑。


司法院資訊處製作；財團法人民間司法改革基金會備份。
